【裁判字號】    98,再易,8
【裁判日期】    981013
【裁判案由】    給付工程款
【裁判全文】
臺灣桃園地方法院民事裁定               98年度再易字第8號
再審  原告  代表設計工程股份有限公司
                        樓
法定代理人  丙○○
訴訟代理人  甲○○
再審  被告  丁○○
訴訟代理人  乙○○
上列當事人間給付工程款事件，再審原告對於本院民國98年5 月
12日所為之97年度簡上字第186 號確定判決提起再審之訴，本院
裁定如下：
    主  文
再審之訴駁回。
再審訴訟費用由再審原告負擔。
    理  由
一、本件再審原告以本院97年度簡上字第186 號確定判決（下稱
    原確定判決），有民事訴訟法第496 條第1 項第10款所定之
    再審事由，而對之提起再審之訴，無非以：原確定判決就再
    審原告所提出之上訴，判決駁回之唯一心證及論證理由僅憑
    證人林亨利之證詞，惟其採信過程有下列之不符合經驗法則
    情事：（一）原確定判決於最後言詞辯論期日臨時詢問證人
    林亨利，未事先告知再審原告，且未傳喚再審原告之法定代
    理人對質，已屬重大違誤。（二）證人林亨利於第一審與第
    二審之證詞前後不一，原確定判決卻主觀地採用第二審時之
    證詞，違反「證重初供」之經驗法則，更有偏頗之虞。（三
    ）由原確定判決之審判長於審理及和解過程中之闡明及勸導
    言語，得知審判長已形成本案的心證：即稅金應由再審被告
    負擔，未料最後判決結果卻完全背離，實為重大違誤等語，
    為其主要論據。
二、惟按當事人間是否須對質及對於證人證詞之取捨、認定，均
    係屬於法院依職權取捨證據、認定事實之職權行使，並非得
    提起再審之事由。是再審原告主張原確定判決未傳喚再審原
    告之法定代理人對質，及證人林亨利於第一審與第二審之證
    詞前後不一，原確定判決卻主觀地採用第二審時之證詞，違
    反「證重初供」之經驗法則，更有偏頗之虞云云，均係屬於
    法院依職權取捨證據、認定事實之職權行使，並非得提起再
    審之事由。況且再審原告於原確定判決98年4 月28日言詞辯
    論期日中，亦陳稱不需要傳訊再審原告之法定代理人丙○○
    等語（見原確定判決卷第72頁)， 現今卻反而稱原確定判決
    未傳喚其法定代理人對質係違法云云，亦顯屬無據。次按以
    證人之證言為虛偽陳述，而主張有民事訴訟法第496 條第1
    項第10款之再審理由者，依同條第2 項規定，必須以證人已
    受宣告有罪之判決確定，或其刑事訴訟不能開始或續行，非
    因證據不足者為限；此項刑事訴訟判決確定或不能開始或續
    行之情形，既係提起同條第1 項第10款再審之要件，於再審
    書狀內，自亦應併為表明，其未表明者，應認其訴為不合法
    （最高法院36年5 月23日民庭總會決議（三）意旨參照）。
    查再審原告於本院審理時已自認證人林享利並無被以偽證罪
    移送或判刑確定之事實（見本院98年9 月21日準備程序筆錄
    ），是再審原告空言證人之證言為虛偽陳述，顯不符合有民
    事訴訟法第496 條第1 項第10款之再審要件，其再審之訴為
    不合法，不應准許。至於再審原告以由原確定判決之審判長
    於審理及和解過程中之闡明及勸導言語，得知審判長已形成
    本案的心證：即稅金應由再審被告負擔，未料最後判決結果
    卻完全背離，實為重大違誤云云。惟按原確定判決之判決結
    果及事實理由之認定係以公開於判決書之內容為準，至於審
    判長於審理及和解過程中之闡明及勸導言語，既未記載於原
    確定判決書之內，本院即無從審究，且亦非得作為再審之理
    由。綜上所述，本件再審之訴為不合法，不應准許。
三、據上論結，本件再審之訴為不合法，依民事訴訟法第502 條
    第1 項、第95條、第78條，裁定如主文。
中    華    民    國    98    年    10    月    13    日
                  民事第二庭  審判長法  官  郭琇玲
                                    法  官  陳彥年
                                    法  官  黃漢權
以上正本證明與原本無異。
不得抗告
中    華    民    國    98    年    10  月       13   日
                                  書記官  郭玉芬


司法院資訊處製作；財團法人民間司法改革基金會備份。
